臺灣臺南地方法院交通事件裁定　　　　 94年度交聲字第158號
移
受 處分 人
即 異議 人　甲○○
上列受處分人因違反道路交通管理處罰條例案件，對於交通部公
路總局嘉義區監理所臺南監理站九十四年三月二十二日所為之裁
決處分（處分案號：嘉監南字第裁七四─ＺＢ0000000號
）聲明異議，本院裁定如下：
    主  文
原處分撤銷。
甲○○不罰。
    理  由
一、原處分意旨略以：駕駛車牌號碼五Ｓ—二七四九號自用小客
    車，於民國九十一年十一月二十五日中午十二時四十六分許
    ，有經人駕駛於行經速限一００公里之國道一號高速公路南
    向一二四公里處時，為警以雷達測速器測獲該輛自用小客車
    之行車時速高達一一三公里，已超速十三公里，而有超速不
    遵高速公路管制規定之違規行為，經內政部警政署國道公路
    警察局第二警察隊逕行開單舉發。嗣該自用小客車所有人蔣
    序勇於接獲本件違規舉發通知單後，隨即向原處分機關即交
    通部公路總局嘉義區監理所台南監理站以簽立切結書之方式
    ，陳報違規當時之實際駕駛人係本件受處分人即異議人甲○
    ○，原處分機關乃轉而依照道路交通管理處罰條例第三十三
    條第一項及第六十三條第一項第一款之規定，裁處異議人罰
    鍰新台幣六千元，並記違規點數一點云云。
二、聲明異議意旨則略以：本件案載違規時間，受處分人即異議
    人甲○○並未有駕駛前開自用小客車行經案載違規地點之情
    事，而本件違規小客車車主之所以會陳報異議人係違規當時
    之駕駛人，應係異議人先前曾向租車公司租車，而交付駕駛
    執照予租車公司影印，隨後有人取得該駕駛執照之影本，並
    據此而向監理機關謊稱該自用小客車於本件案載違規時間當
    時，係由異議人所駕駛。然因異議人實際上並無原處分意旨
    所稱之違規行為，故異議人不服原處分，乃提起本件異議等
    語。
三、經查：
（一）原處分意旨認定本件車牌號碼車牌號碼五Ｓ—二七四九號
      自用小客車，於九十一年十一月二十五日中午十二時四十
      六分許，有經受處分人即異議人甲○○所駕駛，於行經速
      限一００公里之國道一號高速公路南向一二四公里處時，
      為警以雷達測速器測獲該輛自用小客車之行車時速高達一
      一三公里，已超速十三公里，而有超速不遵高速公路管制
      規定之違規事實，雖有內政部警政署國道公路警察局公警
      局交字第ＺＢ0000000號舉發違反道路交通管理事
      件通知單及車主提供駕駛人切結書各一份在卷足參。惟證
      人即前述自用小客車所有人蔣序勇，則於本院調查時到庭
      具結證稱：「因為我舅舅李台要開車行，我母親說自己
      的親人，所以就叫我們將名下借他買車，且他自己一個人
      也不能買那麼多車，我記得我名下的車子有二部，我弟弟
      名下不知道是一部還是二部，當初我們都到他店裡面，賣
      車的人與我們會面，由我們簽名，車子登記在我們名下，
      我們再把車子借給李台使用，直到李台經營不善我們
      才趕快去處理」等語；以及「本件切結書並非我去切結的
      ，應該是我舅舅李台寫的，且我的弟弟的部分也不是我
      弟弟去切結的。我並沒有留印章在我舅舅那裡，且李台
      也沒有問我可不可以刻印章，我想我弟弟也不知道。罰單
      應該是我媽收到就拿給李台，所以我不知道，因為只要
      有罰單我們就拿給李台，我們也不知道李台沒有去處
      理」等情（詳本院九十四年交聲字第一七一號案件九十四
      年五月十八日訊問筆錄參照）。據此並參以證人蔣序勇到
      庭具結作證，係以刑事責任擔保其證言之真實性，且其所
      為之證詞內容，核與異議人於本院調查時所述；「我認識
      李台，當初是因為我有一輛車要典當，李台是我要去
      典當那家店舖的股東……我就沒有車使用，我有向當舖老
      闆焦先生表示我要租車……我就跟焦先生租車，他說租車
      要影印駕照……我跟焦先生租的車子與李台的車子完全
      沒有關係……我也不知道李台會去使用我的這些資料，
      我問焦先生，他表示他也不知道，因為李台也跑掉，資
      料可能是自焦先生他們當舖流出去的」等情節（詳見上開
      訊問筆錄）亦大致相符，故證人蔣序勇之前開證述內容，
      經核應無不可採信之處。因之，足見本件卷附之「車主提
      供駕駛人切結書」，應非本件小客車之所有人蔣序勇所親
      自簽名蓋章，且亦非其所親自提出。
（二）其次，按逕行舉發違反道路交通管理事件，經汽車所有人
      依通知單之應到案日期前到案，並告知違規駕駛人姓名、
      身分證統一編號及住址者，處罰機關應即另行通知違規駕
      駛人到案依法處理，違反道路交通管理事件統一裁罰基準
      及處理細則第二十四條第一項定有明文，足見處罰機關就
      逕行舉發違反道路交通管理事件，轉而處罰實際駕駛人之
      前提，除須經汽車所有人依通知單之應到案日期前到案，
      並告知違規駕駛人姓名、身分證統一編號及住址外，處罰
      機關並應另行通知違規駕駛人到案。而本件上開自用小客
      車所有人蔣序勇既未親自到案告知違規駕駛人之姓名、身
      分證統一編號及住址，且未委任他人處理相關陳報事務，
      顯見本件卷附之「車主提供駕駛人切結書」，應係他人冒
      用小客車所有人蔣序勇之名義，而向監理機關謊稱違規當
      時之實際駕駛人係受處分人即異議人甲○○。因此，不論
      原處分機關於接獲上開「車主提供駕駛人切結書」後，是
      否曾依規定另行通知異議人到案處理，則原處分機關未經
      查明即依照前述虛偽之「車主提供駕駛人切結書」內容，
      逕行轉而處罰異議人，其轉罰程序經核即難認為適當。又
      異議人是否確有原處分意旨所稱之違規行為，經查亦無任
      何相關事證足資判斷，故原處分機關就本件違規事實，貿
      然對於異議人加以處罰，於法尚難認為無違。
四、綜上所述，受處分人即異議人甲○○於前述時、地，是否有
    原處分意旨所稱之違規情形既無從認定，則原處分機關即交
    通部公路總局嘉義區監理所臺南監理站貿然依照卷附虛偽之
    「車主提供駕駛人切結書」內容，逕行轉而對於異議人加以
    裁罰，於法即有未合。而本件異議人之異議，經核亦確有理
    由，故應由本院裁定將原處分撤銷，並另為異議人不罰之諭
    知，以資適法。
五、至於前述小客車之所有人蔣序勇既係自願登記為該車之所有
    人，而本件違規事實發生時，蔣序勇亦仍係該車車籍資料上
    所登記之車輛所有人，則其對於本件違規事實仍難免除其汽
    車所有人之相關責任，故原處分機關仍應在查明後，對於本
    件汽車所有人蔣序勇另為適當之裁處。又原處分機關亦應查
    明該虛偽之「車主提供駕駛人切結書」究竟為何人所提出，
    以及本交通違規事件是否另有他人涉有偽造文書等罪嫌，並
    依法告發而移送檢察官偵辦，均附此敘明。
六、據上論斷，應依道路交通案件處理辦法第二十條前段，裁定
    如主文。
中　　華　　民　　國　　94　　年　　6 　　月　　15　　日
                  交通法庭    法　官  鄭燕璘
以上正本證明與原本無異。
如不服本裁定應於送達後5日內向本院提出抗告狀。
                              書記官  陳金堂
中　　華　　民　　國　　94　　年　　6 　　月　　16　　日
